【裁判字號】    88,訴,2164
【裁判日期】    890705
【裁判案由】    妨害自由
【裁判全文】
臺灣臺中地方法院刑事判決                        八十八年度訴字第二一六四號
    公  訴  人  臺灣臺中地方法院檢察署檢察官
    被      告  甲○○
                丙○○
右列被告等因妨害自由案件，經檢察官提起公訴（八十七年度偵字第一九０一六號）
，本院判決如左：
    主  文
甲○○、丙○○被訴妨害自由、恐嚇部分均無罪，其餘被訴部分均不受理。
    理  由
壹、無罪判決部分：
一、公訴意旨略以：被告甲○○、丙○○二人於民國（下同）八十七年七月三十一日
    受另案被告陳得進、黃素娟二人（另經判決無罪確定）之指示，為渠等以暴力方
    式要債，二人遂夥同另不詳姓名男子二人，共同於同日晚八時許，駕駛Ｈ９─六
    ００九號自用小客車前往乙○○位於台中縣外埔鄉○○村○○路五十之三號住宅
    ，強行將告訴人乙○○押上車，限制其行動自由，並載往同鄉石頭公園內索取告
    訴人積欠指示人夫婦之新台幣（下同）一百萬元，並恐嚇稱：「如未於八月一日
    上午八時前返還陳得進二十萬元，就要取你性命」等語，使告訴人心生畏懼。因
    認被告甲○○、丙○○涉有刑法第三百零二條第一項剝奪行動自由罪及同法第三
    百零五條恐嚇危害安全罪嫌等語。
二、按犯罪事實應依證據認定之，無證據不得推定其犯罪事實，又不能證明被告犯罪
    者，應諭知無罪之判決，刑事訴訟法第一百五十四條、第三百零一條第一項分別
    定有明文。而告訴人之指訴，係以使被告受刑事訴追為目的，是其陳述是否與事
    實相符，仍應調查其他證據以資審認，且事實之認定，應憑證據，如未能發現相
    當證據，或證據不足以證明，自不能以推測或擬制之方法以為裁判基礎，最高法
    院亦分別著有三十年上字第八一六號、四十年台上字第八六號判例足資參照。
三、公訴人認為被告甲○○、丙○○涉有上開妨害自由罪嫌，無非以右揭犯罪事實業
    據告訴人乙○○指訴甚詳，且有驗傷單一紙附卷可稽，參以被告丙○○於偵查中
    復自承有毆打告訴人，足證被告等向告訴人要債之方式並不和平，而具暴力性以
    觀，堪認告訴人之指訴非虛，為其主要論據。訊據被告丙○○、甲○○均堅決否
    認有何前開妨害自由及恐嚇犯行，並辯稱：伊二人與另案被告陳得進太太黃素娟
    熟識，得知告訴人乙○○有欠她一百萬元，伊等即前往告訴人處要債，告訴人有
    說要還錢。嗣隔了一個月，告訴人打電話要伊等過去，並稱另有一朋友欠告訴人
    錢，要帶伊等過去拿錢，可是找不到人，回來時雙方發生口角，才在告訴人住處
    外遭被告丙○○毆打，被告甲○○並未打告訴人等語。
四、經查：
（一）告訴人乙○○經本院傳訊未到庭，再以証人身分傳拘均未到庭，雖渠於警訊及
      偵查中指被告甲○○、丙○○將其強行帶至台中縣大甲鎮外埔鄉石頭公園內索
      債，並恐嚇稱：「如未於八月一日上午八時前返還陳得進二十萬元，就要取你
      性命」等語，然於台灣高等法院台中分院審理另案被告陳得進、黃素娟妨害自
      由等案時，則改稱：當時被告丙○○、甲○○並未押伊上車，亦未以前開言語
      對其恐嚇，警訊中所指訴，係警察告以要寫嚴重一點，案子才能成立，事實上
      沒有對伊恐嚇事等語（台灣高等法院台中分院八十八年度上訴字第二０七一號
      刑事卷八十八年十一月二十三日訊問筆錄）。足見告訴人所為指訴，已有前後
      不一之情形，而有瑕疵，其於警訊及偵查中之指訴是否可採，已非無疑。
（二）告訴人乙○○於檢察官偵查時，雖提出其友人與甲○○電話通話譯文一份，作
      為本件其有被恐嚇之證據，然依該譯文內容所載：「（乙○○朋友問）他不是
      有帶你們去要債嗎？（指乙○○之債務人）」「（甲○○答）都找不到人，也
      不知道是住那間房子，我們也有給他時間叫他準備，他沒籌到錢，又叫我們過
      去，把我們當瘋子耍，我們當然生氣」（見八十七年度偵字第一九０一六號原
      偵查卷宗第二十八頁）。告訴人於前台灣高等法院台中分院八十八年度上訴字
      第二０七一號案件中，亦供稱因別人欠伊錢，被告丙○○、甲○○要幫伊討債
      ，故於半夜帶被告丙○○、甲○○去拿錢，但找不到人。因被告甲○○以為伊
      說別人欠伊錢是假的，就打伊。（同上刑事卷八十八年十一月二十三日訊問筆
      錄）。足見告訴人係主動邀被告甲○○、丙○○至告訴人上開住處，並偕同告
      訴人一起前往告訴人之債務人處收取債款，告訴人本欲將索討所得財物交給被
      告甲○○、丙○○，作為清償另案被告陳得進之用，嗣因多方尋訪未果，丙○○始憤而出手傷害告訴人，並無告訴人所指限制行動自由及恐嚇情事。是尚難
      認告訴人於警偵訊時所為之指訴確與事實相符。
五、從而，本件公訴人所舉之證據，尚不足以證明被告被告甲○○、丙○○有何妨害
    自由及恐嚇犯行。此外，復查無其他積極證據，足認被告甲○○、丙○○確有公
    訴人所指之犯行。被告二人既不能證明犯罪，依法應諭知無罪之判決。
貳、不受理判決部分：
一、公訴意旨另以：被告甲○○、丙○○二人於前開時地受另案被告即共犯陳得進、
    黃素娟二人（此部分另經判決不受理確定）之指示，為渠等以暴力方式要債。二
    人遂夥同另不詳姓名男子二人，共同於同日晚上八時許，駕駛Ｈ９─六００九號
    自用小客車前往告訴人乙○○位於台中縣外埔鄉○○村○○路五十之三號住宅，
    將告訴人載往同鄉石頭公園內，索取告訴人積欠另案被告即共犯陳得進、黃素娟
    二人之一百萬元，因告訴人無法還錢，被告甲○○、丙○○等人憤而駕車撞傷告
    訴人手腳後，始駕車自行離去。嗣由告訴人訴由台中縣警察局大甲分局報告偵辦
    。因認被告甲○○、丙○○此部分尚涉有刑法第二百七十七條第一項傷害罪嫌等
    語。
二、按告訴乃論之罪，告訴人於第一審辯論終結前得撤回其告訴，其告訴經撤回者，
    應諭知不受理之判決，刑事訴訟法第二百三十八條第一項、第三百零三條第三款
    分別定有明文。再告訴乃論之罪，對於共犯之一人告訴或撤回告訴者，其效力及
    於其他共犯刑事訴訟法第二百三十九條前段定有明文，此即為告訴不可分原則。
    且告訴不可分原則適用在偵查中之其他共犯，故告訴人在第一審辯論終結前撤回
    在審判中共犯之告訴，其效力亦及於在偵查中之其他共犯。經查：本件被告甲○○、丙○○經檢察官以刑法第二百七十七條第一項之傷害罪起訴，依同法第二百
    八十七條之規定，係屬告訴乃論之罪。而告訴人於八十八年七月十四日本院審理
    另案被告即共犯陳得進、黃素娟時，當庭就此傷害罪部分撤回告訴，有本院八十
    八年度訴字第九一一號妨害自由案件八十八年七月十四日審判筆錄可稽。此時共
    犯即本案被告甲○○、丙○○尚在偵查中（八十八年三月六日簽分案偵查，同年
    十月十二日起訴）。是本件告訴前開撤回告訴人效力自及於本案被告甲○○、丙○○，揆諸前揭規定，此部分應諭知不受理之判決。
三、據上論斷，應依刑事訴訟法第三百零一條第一項、第三百零三條第三款，判決如
    主文。
本案經檢察官王全中到庭執行職務
中      華      民      國      八十九  年      七      月      五      日
                                臺灣臺中地方法院刑事第一庭
                                    法  官  鄭 文 祺
右正本證明與原本無異。
如不服本判決，應於判決送達後十日內向本院提出上訴狀，上訴於臺灣高等法院臺中
分院( 須附繕本 )。
                                    書記官
中      華      民      國      八十九  年      七      月      六      日


司法院資訊處製作；財團法人民間司法改革基金會備份。
